【裁判字號】    95,交訴,131
【裁判日期】    951011
【裁判案由】    業務過失致死
【裁判全文】
臺灣臺中地方法院刑事判決  95年度交訴字第131號
公  訴  人  臺灣臺中地方法院檢察署檢察官
被      告  甲○○
上列被告因業務過失致死案件，經檢察官提起公訴（95年度偵字
第10995號），本院判決如下：
    主    文
甲○○從事業務之人，因業務上之過失致人於死，處有期徒刑陸
月，如易科罰金，以銀元佰元即新台幣玖佰元折算壹日。緩刑
貳年。
    事    實
一、甲○○受僱於臺中縣太平市○○路三二號「正式自動門企業
    社」，負責自動門之裝修工作，平日需以貨車載送裝修原料
    、零件及工具等前往工地裝修，而以駕駛車輛為其附隨業務
    ，為從事業務之人。於民國九十五年三月十七日下午三時許
    ，駕駛車牌號碼七一六二─ＮＣ號自用小貨車（車主登記名
    義為陳容美）載送物品前往臺中縣大里市○○○路一三六六
    號銘上家具行從事自動門裝修工作，應注意汽車停車時應依
    車輛順行方向緊靠道路右側，其右側前後輪胎外側距離緣石
    或路面邊緣不得逾四十公分，詎竟違規將所駕駛之車輛以車
    頭朝銘上家具行之方向，斜停在臺中縣大里市○○○路一三
    六六號前。迄同日下午五時五十分許，甲○○工作完畢後，
    欲駕車離開，於倒車時理應注意汽車倒車，應謹慎緩慢後倒
    ，並應注意其他車輛及行人，隨時採取必要之安全措施，且
    依當時天候晴、光線為日間自然光線、道路型態為直路、柏
    油路面乾燥、路況、視距均良好，亦無不能注意之情形，竟
    疏於注意有無其他車輛靠近，且因其違規停車，右邊視線遭
    其他車輛阻擋而無法看清楚右邊有無來車，竟即貿然倒車，
    適有飲酒後已達不能安全駕駛動力交通工具之林阿義（血液
    中酒精濃度為三０四點七六MG/DL，換算呼氣之酒精濃度為
    一點四五MG/DL）騎乘車牌號碼ＩＮＨ─九０七號重型機車
    沿臺中縣大里市○○○路自東往西方向行駛於機車道上，亦
    疏未注意車前狀況，致機車之右把手撞及甲○○所駕已因倒
    車而突出於機車道上之後廂門左側而倒地，林阿義因而受有
    頭部外傷合併腦挫傷、創傷性蜘蛛膜下腔出血、左側氣胸、
    頭部及肢體多處挫傷，經送醫急救後，仍因顱腦損傷、胸部
    挫傷合併肋骨骨折，而致外傷性休克死亡。甲○○於肇事後
    ，雖係由他人向警方報案，然於處理員警前往現場處理時，
    留在現場並當場承認為肇事人，再於其後本案偵查、審理程
    序中到庭接受裁判。
二、案經乙○○告訴及臺中縣警察局霧峰分局報請臺灣臺中地方
    法院檢察署檢察官相驗後自動檢舉偵查起訴。
    理    由
一、訊據被告甲○○固坦承有於上揭時、地因倒車與被害人林阿
    義發生車禍，及致被害人林阿義死亡之結果，惟否認有何業
    務過失致人於死犯行，並辯稱：伊當時車輛是停止的，雖已
    發動準備倒車，但還沒開始倒車，只是打入倒車檔而已；是
    被害人林阿義撞伊者，撞到時伊車是在白線內，撞到後伊車
    子沒有熄火就馬上跳車，所以車子往後動，故警察照相時其
    車子才會在機車道上；又於本院審理時辯稱其倒車一下後，
    發現右邊路口之燈號已變更為綠燈，即將車輛再往前開上人
    行道，被撞到後就跳車，所以車子才滑下來等語。經查，被
    害人林阿義確因本件車禍而受有頭部外傷合併腦挫傷、創傷
    性蜘蛛膜下腔出血、左側氣胸、頭部及肢體多處挫傷，經送
    醫急救後，仍因顱腦損傷、胸部挫傷合併肋骨骨折，而致外
    傷性休克死亡之結果，有臺中縣警察局霧峰分局道路交通事
    故現場圖、交通事故調查報告表(一)、(二)各一件、道路交通事
    故現場照片十張、財團法人仁愛綜合醫院診斷證明書一件、
    臺灣臺中地方法院檢察署檢察官勘驗筆錄、（九五）相字第
    四七四號相驗屍體驗斷書、相驗屍體證明書各一件及相驗照
    片六張附卷可稽，其此部分事實應足堪認定。又被告雖辯稱
    是被害人林阿義自己撞伊者，然查被告於警詢及檢察官訊問
    時均已自承當時已經開始倒車，並已行駛一小段，是因發現
    臺中縣大里市○○○路上之燈號已轉變為綠燈，路上機車已
    開始行駛，其才停車要讓機車先過等語，及參酌被告肇事後
    車輛停止之位置係後車廂已突出於文心南路之機車道上，應
    足認被告在警詢、檢察官訊問時所為之供述，為屬可採。況
    被告於本院審理時先是供述事發當時雖已打入倒車檔，然並
    未開始倒車；後又改稱其已倒車一小段，因發現文心南路上
    之燈號已轉變為綠燈，才又往前開上人行道，且於被害人林
    阿義撞上後馬上跳車等語，其前後所為供述，顯然矛盾。且
    查果如被告所言，不論肇事時，被告所駕車輛之在倒車檔或
    前進的一檔檔位，依一般駕駛手排車之經驗，如被告在入檔
    狀況下，且於車輛未熄火即跳車，通常之情形車輛應會馬上
    熄火，且因已入檔之關係，車輛熄火後，如非處於陡坡，車
    輛並不會再移動；而查本件肇事地點為筆直平坦之馬路，有
    卷附現場照片可稽。又參諸卷附現場圖及照片，被告之車輛
    係斜停於臺中縣大里市○○○路一三三六號前，其停車方向
    為東北往西南方向，後車廂已突出而完全佔用機車道，顯見
    應以被告於警詢及檢察官訊問時所供其已經開始倒車，並已
    行駛一小段距離之語，為屬可採，其後被告於本院審理時所
    辯上情，應為卸責之詞，而不足採信。按汽車停車時應依車
    輛順行方向緊靠道路右側，其右側前後輪胎外側距離緣石或
    路面邊緣不得逾四十公分；汽車倒車時，應顯示倒車燈光或
    手勢後，謹慎緩慢後倒，並應注意其他車輛及行人，道路交
    通安全規則第一百十二條第二項、第一百十條第二款定有明
    文，查被告平日從事自動門之裝修工作，需以貨車載送裝修
    原料、零件及工具等前往工地裝修，以駕駛車輛為其附隨業
    務，當依循前揭交通安全規定，於停車時，依車輛順行方向
    緊靠道路右側，且於倒車時應謹慎緩慢並注意有無其他車輛
    及採取適當措施，且依當時天候晴、光線為日間自然光線、
    道路型態為直路、柏油路面乾燥、路況、視距均良好等客觀
    情形，並無不能注意之特別情事，竟疏於注意而違規停車，
    且於要離開時貿然倒車，致與被害人林阿義發生車禍，被告
    駕車行為顯有過失。本案事證已臻明確，被告犯行洵堪認定
    。
二、新舊法比較：
  (一)查被告行為後，刑法第二條第一項、第三十三條、第四十一
    條第一項、第六十二條、第七十四條業於九十四年二月二日
    以華總一義字第09400014901號令修正公布，並自九十五年
    七月一日起施行；刑法施行法第一條之一亦已於九十五年六
    月十四日以華總一義字第09500035 181號令修正公布增訂，
    亦自九十五年七月一日起施行。罰金罰鍰提高標準條例第二
    條亦於九十五年五月十七日以華總一義字第09500069791號
    令刪除，並自同年七月一日起施行。而修正後刑法第二條第
    一項規定，已將新舊法律適用之「從新從輕」原則，改採「
    從舊從輕」原則，而此規定僅係規範行為後法律變更所生新
    舊法律比較適用之準據法，並非實體刑罰法律，自不生行為
    後法律變更之比較適用之問題，應逕行適用新法第二條第一
    項之規定，為「從舊從輕」之比較，合先敘明。
  (二)修正後刑法第三十三條第五款規定「罰金：新臺幣一千元以
    上，以百元計算之。」，與修正前刑法第三十三條第五款規
    定「罰金：一元以上。」不同。比較新舊法結果，以舊法較
    有利於行為人，故依刑法第二條第一項前段規定，本案關於
    刑法第二百七十六條第二項業務過失致死罪之法定刑罰金部
    分，自應適用行為時之法律即修正前刑法第三十三條第五款
    規定決定其罰金部分之法定刑。
  (三)修正增訂之刑法施行法第一條之一規定「中華民國九十四年
    一月七日刑法修正施行後（按指九十五年七月一日），刑法
    分則編所定罰金之貨幣單位為新台幣。九十四年一月七日刑
    法修正時，刑法分則編未修正之條文定有罰金刑者，自九十
    四年一月七日刑法修正施行後，就其所定數額提高為三十倍
    。但七十二年六月二十六日到九十四年一月七日新增或修正
    之條文，就其所定數額提高為三倍。」本件被告所犯刑法第
    二百七十六條第二項業務過失致死罪之法定刑有罰金刑（銀
    元三千元以下），且為刑法分則編未修正之條文而定有罰金
    刑者；於刑法施行法第一條之一修正增訂前，其貨幣單位為
    銀元，罰金刑之提高標準應適用罰金罰鍰提高標準條例第一
    條之規定「依法律應處罰金、罰鍰者，就其原定數額得提高
    為二倍至十倍。」，而再依現行法規所定貨幣單位折算新臺
    幣條例第二條規定「現行法規所定金額之貨幣單位為圓、銀
    元或元者，以新臺幣元之三倍折算之。」如換算為新台幣，
    則刑法第二百七十六條第二項法定刑罰金刑部分，應為罰金
    新台幣九萬元以下（三千元乘十乘三）。如適用刑法施行法
    第一條之一規定提高三十倍，亦為新台幣九萬元以下（三千
    元乘三０）。比較新舊法適用之結果，其關於法定刑為罰金
    部分之提高標準，新舊法均無不利之情形，故依刑法第二條
    第一項前段規定，本案關於刑法第二百七十六條第二項之法
    定刑罰金提高標準部分，自應適用行為時之法律即罰金罰鍰
    提高標準條例第一條及現行法規所定貨幣單位折算新臺幣條
    例第二條。
  (四)修正後刑法第四十一條第一項規定「犯最重本刑為五年以下
    有期徒刑以下之刑之罪，而受六個月以下有期徒刑或拘役之
    宣告者，得以新臺幣一千元、二千元或三千元折算一日，易
    科罰金。但確因不執行所宣告之刑，難收矯正之效，或難以
    維持法秩序者，不在此限。」，與修正前刑法第四十一條第
    一項規定「犯最重本刑為五年以下有期徒刑以下之刑之罪，
    而受六個月以下有期徒刑或拘役之宣告，因身體、教育、職
    業、家庭之關係或其他正當事由，執行顯有困難者，得以（
    銀元）一元以上三元以下折算一日，易科罰金。但確因不執
    行所宣告之刑，難收矯正之效，或難以維持法秩序者，不在
    此限。」及適用修正前罰金罰鍰提高標準條例第二條規定「
    依刑法第四十一條易科罰金或第四十二條第二項易服勞役者
    ，均就其原定數額提高為一百倍折算一日；法律所定罰金數
    額未依本條例提高倍數，或其處罰法條無罰金刑之規定者，
    亦同。」不同。比較新舊法結果，以舊法較有利於行為人，
    故依刑法第二條第一項前段規定，本件易科罰金部分，自應
    適用行為時之法律即修正前刑法第四十一條第一項及罰金罰
    鍰提高標準條例第二條之規定，諭知如易科罰金，以（銀元
    ）三百元即新台幣九百元折算一日。
  (五)修正前之刑法規定自首「必」減輕其刑，修正後改為自首「
    得」減輕其刑，此項變動影響行為人之刑罰法律效果，係屬
    刑法第二條第一項之「法律變更」，應屬無疑。被告自首之
    時間係於新修正刑法生效施行前之九十五年三月十七日，依
    新法第二條第一項之規定，為新舊法之比較適用結果，因修
    正前之刑法規定「必減」其刑，較有利於行為人，從而，自
    應適用修正前刑法第六十二條之規定，減輕其刑。
  (五)經綜合與本案科刑有關之罰金刑之法定範圍、罰金提高標準
    、易刑處分，自首等一切情形，比較新舊法結果，新法並無
    較有利於被告之情形，依刑法第二條第一項前段之規定，本
    案仍應適用行為時法，並配合罰金罰鍰提高標準條例第一條
    前段及現行法規所定貨幣單位折算新臺幣條例第二條規定，
    予以論處。
  (六)惟關於刑法第七十四條緩刑規定之修正，依最高法院九十五
    年五月二十二日第八次刑事庭會議決議「犯罪在新法施行前
    ，新法施行後，緩刑之宣告，應適用新法第七十四條之規定
    。」，本件關於緩刑宣告，自應適用修正後刑法第七十四條
    之規定。
三、按刑法上所謂業務，係指個人基於其社會地位繼續反覆所執
    行之事務，其主要部分之業務，固不待論，即為完成主要業
    務所附隨之準備工作與輔助事務，亦應包括在內。查被告受
    雇於臺中縣太平市○○路三二號「正式自動門企業社」，負
    責自動門之裝修工作，平日以貨車載送裝修原料、零件及工
    具等前往工作從事裝修工作，顯係以駕駛車輛為其附隨業務
    ，自為從事業務之人，其因業務上駕駛車輛之過失，致被害
    人發生死亡。核被告所為，係犯刑法第二百七十六條第二項
    業務過失致人於死罪。又本件被告肇事後，經他人向警方報
    案然並未報明肇事人為何人，於處理員警前往現場處理時，
    被告即留於現場，並當場承認為肇事人，有臺中縣警察局霧
    峰交通分隊道路交通事故肇事人自首情形紀錄表一件在卷可
    查，足認被告係於犯罪偵查機關未發覺前，自首而接受裁判
    ，應依修正前刑法第六十二條前段規定，減輕其刑。爰審酌
    被告駕駛車輛停車時應依車輛順行方向緊靠道路右側，於倒
    車時，應注意汽車倒車，謹慎緩慢後倒，並應注意其他車輛
    及行人，隨時採取必要之安全措施，而依當時情形，亦無不
    能注意之情事，竟疏未注意及此，而違規停車及倒車，致因
    發生車禍造成被害人林阿義死亡之結果；及被告過失之程度
    ，且被害人林阿義自身亦有飲用酒類致不能安全駕駛動力交
    通工具，有財團法人仁愛綜合醫院生化學檢驗報告單一件在
    卷可查，被害人林阿義顯與有過失；且其後被告已於本院九
    十五年九月十三日審理時與被害人之家屬即告訴人乙○○等
    人達成民事和解，並賠償損失，有本院和解筆錄在卷可查；
    及被告現尚就讀大學、平日以自動門裝修工作為生等智識程
    度、暨其犯罪之動機、目的、手段，及犯罪後之態度尚可等
    一切情狀，量處如主文所示之刑，並諭知易科罰金之折算標
    準。以示懲儆。末查，被告未曾受有期徒刑以上刑之宣告，
    有臺灣臺中地方法院檢察署刑案資料查註紀錄表及臺灣高等
    法院被告前案紀錄表各一件在卷可按，且被告犯後已與告訴
    人乙○○等人達成和解並賠償損失，尚具悔意，其經此偵、
    審程序之教訓及刑之宣告，當知所警惕，信無再犯之虞，本
    院綜核各情，認所宣告之刑，以暫不執行為適當，併予宣告
    緩刑二年，以啟自新。
據上論斷，應依刑事訴訟法第二百九十九條第一項前段，刑法第
二條第一項前段、第二百七十六條第二項、刑法第六十二條前段
（修正前）、第四十一條第一項前段（修正前）、第七十四條第
一項第一款，罰金罰鍰提高標準條例第一條前段、第二條（修正
前），現行法規所定貨幣單位折算新臺幣條例第二條，判決如主
文。
中    華    民    國    95    年      10  月    11    日
                  刑事第十二庭  審判長法  官  莊深淵
                                      法  官  羅智文
                                      法  官  林源森
以上正本證明與原本無異
如不服本判決，應於收受本判決後十日內向本院提出上訴書狀，
其未敘述上訴理由者，並得於提起上訴後十日內向本院補提理由
書狀（均須按他造當事人之人數附繕本）「切勿逕送上級法院」
                                      書記官  魏宏銘
中    華    民    國    95    年      10  月    11    日
附錄本案論罪科刑法條全文：
中華民國刑法第276條
（過失致死罪）
因過失致人於死者，處二年以下有期徒刑、拘役或二千元以下罰
金。
從事業務之人，因業務上之過失犯前項之罪者，處五年以下有期
徒刑或拘役，得併科三千元以下罰金。


司法院資訊處製作；財團法人民間司法改革基金會備份。
